臺灣高雄地方法院交通事件裁定　　　　　　 96年度交聲字第591號
原處分機關　高雄市政府
異　議　人　甲○○
上列異議人因違反道路交通管理處罰條例案件，對於高雄市政府
於民國96年6 月26日以高市府交裁字第裁32-NJ0000000號違反道
路交通管理事件裁決書所為之處分，聲明異議，本院裁定如下：
    主    文
原處分撤銷。
甲○○駕車行經有燈光號誌管制之交岔路口闖紅燈，處罰鍰新臺
幣貳仟柒佰元，並記違規點數參點。
    理    由
一、異議意旨略以：異議人駕車行經違規地點路口，有先依號誌
    指示停等紅燈，然見對向車輛均已起駛通過該路口，又不知
    該處為「特殊時相號誌」，加以該號誌並無倒數裝置，致誤
    認前方顯示「紅燈」之號誌係故障所造成，而予闖越；惟此
    係因該處「特殊時相號誌」指示牌底色係綠色，非法所規定
    之藍色，而未注意，爰聲明異議，請求撤銷原處分云云。
二、按汽車駕駛人，行經有燈光號誌管誌之交岔路口闖紅燈者，
    處新臺幣（下同）1,800 元以上5,400 以下罰鍰；又汽車駕
    駛人有上開行為時，除依原條款處罰鍰外，並予記違規點數
    3 點，道路交通管理處罰條例第53條、第63條第1 項第3 款
    分別定有明文。
三、經查：
  (一)異議人即受處分人甲○○於民國96年4 月1 日14時36分許，
    駕駛車號Ｔ8 －9478號自小客車，行經設有燈光號誌管制之
    高雄縣鳳山市○○路與田中央路口闖越紅燈，經警逕行舉發
    之違規事實，業經異議人自承，並有記載「經檢視舉發相片
    ，該車輛確為紅燈時段進入路口，且車輛已過行人穿越道違
    規屬實。」之高雄縣政府警察局96年6 月15日高縣警交字第
    0960024665號函，及隨函檢附之舉發照片2 張（見院卷第7
    、8 頁）在卷可稽，是異議人確有本件闖紅燈之違規事實，
    堪以認定。
  (二)異議人雖仍執前詞置辯，然該處燈號旁已有綠底白字，載明
    「特殊時相號誌，請依燈號行駛」之告示牌設置，為異議人
    所不爭，並有其提出之照片可證（見院卷第5 頁），且經高
    雄縣政府警察局查覆謂「鳳山市○○路、田中央路口燈號為
    特殊時相路口，由鳳山往台88方向燈號為早開時相」無誤。
    是以，對向車輛之所以先行起駛，係因其前方燈號屬於「早
    開時相」，即已先行變換為綠燈之緣故；惟該處既為「特殊
    時相號誌」並已經標示明確，異議人即有注意之可能及義務
    ；且異議人前方燈號復為禁止通行之「紅燈」，異議人行經
    前開路口，自應遵守前方「紅燈」號誌及該告示牌有關「請
    依燈號行駛」之指示；故其以係依循對向車輛之動向，一同
    通過該路口為由，辯稱其違反前方之「紅燈」號誌之停等指
    示，並非違規行為云云，顯非可採。
  (三)按告示牌標誌為方形，依設置目的之不同，區分：三行車指
    示性質告示牌：用以提供車輛駕駛人及行人交通之輔助，為
    綠底白字白邊；又標誌之顏色使用原則如左：四藍色：表示
    遵行或公共服務設施之指示，用於省道路線編號標誌、遵行
    標誌或公共服務設施指示標誌之底色或邊線及服務設施指示
    性質告示牌之底色。五綠色：表示地名、路線、方向及里程
    等之行車指示，用於一般行車指示標誌及行車指示性質告示
    牌之底色，道路交通標誌標線號誌設置規則第137 條第2項
    第3 款、第11條第4 款、第5 款分別定有明文。則由上開規
    定可知，以提供車輛駕駛人交通輔助為目的所設置之行車指
    示性質告示牌，應為綠底白字白邊，核與本件違規地點路口
    「特殊時相號誌，請依燈號行駛」告示牌之設置相符，有該
    告示牌照片2 張可佐（見院卷第5 頁），足見本件告示牌之
    設置並無不當，而異議人辯稱應採用藍色作為底色云云，顯
    與前揭規定不符。至於異議人違規當時，該處燈號雖尚未加
    裝倒數裝置，然此並不影響該「紅燈」所代表禁止通行之意
    義，及異議人有於合乎管制燈光號誌指示下行進之義務；即
    倒數裝置之有無，實際上並不影響本件異議人確有闖越紅燈
    ，而有本件交通違規之事實。
四、綜上所述，異議人前開所辯，均係卸責之詞，要無足採，本
    件違規事證明確，異議人之違規事實堪予認定；從而原處分
    機關依道路交通管理處罰條例第53條第1 項，裁處異議人罰
    鍰4,500 元，固屬有據。然按汽車駕駛人，違反同條例第53
    條之規定者，除依原條款處罰鍰外，並應予以記違規點數3
    點，道路交通管理處罰條例第63條第1 項第3 款定有明文。
    原處分機關既認本件異議人係違反同條例第53條第1 項之規
    定，則除處上開罰鍰外，自應併予記違規點數3 點，惟原裁
    決處分漏未處罰，於法自有未合，且上開記點之處罰，係屬
    強制規定，無從減免。故異議人之異議雖無理由，惟原處分
    既有上開瑕疵，仍屬無可維持，自應由本院將原處分撤銷，
    並仍以受處分人有違反道路交通管理處罰條例第53條第1 項
    之行為，應依同條例第63條第1 項第3 款，裁處如主文所示
    ，以資適法。
五、據上論斷，應依道路交通案件處理辦法第20條前段，裁定如
    主文。
中　　華　　民　　國　　96　　年　　8 　　月　　1 　　日
                  交通法庭  法　官  洪珮婷
以上正本證明與原本無異。
如不服本裁定，應於收受送達後5 日內附理由向本院提出抗告狀
。
中　　華　　民　　國　　96　　年　　8 　　月　　1 　　日
　　　　　　　　　　　　　　書記官  賴朱梅
